【裁判字號】    99,再易,4
【裁判日期】    990713
【裁判案由】    給付管理費等
【裁判全文】
臺灣高等法院民事判決                   99年度再易字第4號
再審原告    丙○○
訴訟代理人  甲○○
再審被告    比佛利山莊管理委員會
法定代理人  乙○○
訴訟代理人  孫劍履律師
複代理人    張孝詳律師
上列當事人間請求給付管理費等事件，再審原告對於中華民國98
年12月1日本院確定判決（98年度上易字第790號）提起再審，本
院於99年6月29日言詞辯論終結，判決如下：
    主  文
再審之訴駁回。
再審訴訟費用由再審原告負擔。
    事實及理由
一、再審原告提起再審之訴，主張：原確定判決認再審被告依區
    分所有關係之管理費請求權，請求再審原告支付管理費及汰
    換社區水管費新台幣（以下同）15萬5000元，及自民國（以
    下同）98年3月14日起至清償日止，按年息5%計算之利息，
    為有理由，應予准許，而就該部分判決再審原告敗訴。惟再
    審原告不但沒有欠系爭房屋分文之管理費，反而溢繳，再審
    被告亦不能證明有汰換水管及支出540萬元費用，原確定判
    決未斟酌96年度區分所有權人會議紀錄、83年比佛利山莊社
    區會員大會會議記錄、承攬契約等證物（詳如附表），有民
    事訴訟法第497條規定之再審事由，另發現未經斟酌之證物
    ，有第496條第1項第13款規定之再審事由，為此提起再審之
    訴，聲明求為判決：(一)原確定判決廢棄。(二)再審被告在第一
    審之訴駁回。
二、再審被告則抗辯：再審原告係以原確定判決有民事訴訟法第
    497條所定重要證據漏未斟酌之再審事由提起本件再審之訴
    ，惟查再審原告於原審提出之證據均經原確定判決於理由內
    一一論列，並已敘明不採之理由，是本件並無任何再審原告
    所指之重要證物漏未斟酌之再審事由存在。再審程序時始新
    提出之證據俱非民事訴訟法第497條所謂第二審確定判決漏
    未斟酌足影響於判決之重要證物。且再審原告於再審程序新
    提出之證物及所指未經斟酌之證物，亦不能證明再審原告所
    主張之事實為真。再審原告所稱之發現未經斟酌之證物，與
    民事訴訟法第496條第1項第13款規定不符。再審原告之請求
    於程序上顯不合法，於實體上亦顯無理由至明。爰聲明駁回
    再審原告本件再審之訴。
三、關於汰換水管費用10萬元部分：
（一）再審被告於前訴訟程序起訴主張：再審原告為門牌號碼台
      北縣萬里鄉○○○道3號建物（下稱系爭房屋）所有人，9
      4年社區區分所有權人會議且決議每戶應繳納汰換水管費
      用10萬元，再審原告迄未繳付云云。原審判決認再審被告
      此部分之請求為有理由而判決再審原告應如數給付，本院
      確定判決維持原審之判決，駁回再審原告該部分之上訴。
      再審原告提起本件再審主張：再審被告並未與訴外人伸鴻
      興業工程有限公司（簡稱伸鴻公司）訂立承攬契約，伸鴻
      公司並無施工汰換社區水管，或汰換水管工程款僅131 萬
      元，並非540萬元，不應由再審原告分擔該540萬元，且本
      院判決後經詳細查閱再審證一96年度區分所有權人會議紀
      錄時，才發現該會議紀錄第肆項主席報告，主席蕭淑美沒
      有報告總工程款540萬元專款支付，反而會議紀錄第伍項
      財務長熊旅揚報告自管理費支出工程款131萬元。再審原
      告於確定判決後才發現再審證一新證據，為此依民事訴訟
      法第497條聲請再審，並於30日不變期間內提出聲請再審
      ，故沒有逾民事訴訟法第500條規定。而99年4月13日補充
      再審理由時僅增加民事訴訟法第496條第1項第13款較更合
      適之法條，與同法第497條均適合本件之聲請再審理由等
      語（見再審原告民事辯論意旨狀第2頁）。另主張確定判
      決未斟酌再審證四、再審證十至再審證十七之證物，有民
      事訴訟法第497條再審事由云云。
（二）按「民事訴訟法第496條第1項第13款所謂當事人發現未經
      斟酌之證物或得使用該證物者，係指在前訴訟程序不知有
      該證物，現始知之，或雖知有此而不能使用，現始得使用
      而言。若證物在前訴訟程序業經提出，而為法院所不採，
      即非此之所謂發現未經斟酌之證物。」最高法院78年度台
      上字第1615號判決可資參照。查再審原告主張再審證一96
      年度區分所有權人會議紀錄係民事訴訟法第496條第1項第
      13款屬發現未經斟酌之證物，惟再審證一會議紀錄此一證
      物業經再審原告於前訴訟程序提出，附於原審98年度訴字
      第314號卷二第220至222頁，而為確定判決所不採。揆諸
      上開說明，該證物自與民事訴訟法第496條第1項第13款所
      定不符。
（三）又按對於第二審確定終局判決，如就足影響於判決之重要
      證物漏未斟酌者，固得依民事訴訟法第497條規定提起再
      審之訴，惟所謂足影響於判決之重要證物漏未斟酌，係指
      足影響判決基礎之重要證物雖在前訴訟程序業已提出，然
      未經確定判決加以斟酌，或忽視當事人聲明之證據而不予
      調查，或調查之證據未予判斷，且以該證物足以動搖原確
      定判決基礎而言。若在前訴訟程序根本未提出，致前訴訟
      程序無從斟酌，則無所謂漏未斟酌情事可言。查再審證三
      係再審原告之反訴狀、再審證四係本院確定判決，俱非民
      事訴訟法第497條所規定之證物。再審證十一、十四、十
      五、十六等均係再審原告於本件前訴訟程序所未提出，前
      訴訟程序自無從斟酌，不得資為民事訴訟法第497條之再
      審事由。
（四）再審原告以確定判決漏未斟酌再審證一、十、十二、十三
      、十七證物資為再審理由。惟各該證物雖係於前訴訟程序
      已提出，惟各該證物或經前訴訟程序予以斟酌，或未斟酌
      而不足以動搖原確定判決基礎，茲分述如下：
    (一)再審證一96年度區分所有權人會議紀錄、再審證十二96年
      度區分所有權人會議開會程序：
    1.確定判決認定：「據比佛利山莊社區94年7月9日區分所有
      權人大會，決議汰換社區水管，每戶另應繳交10萬元更換
      水管費用，亦有會議紀錄可稽（見原審卷(一)第48頁），上
      訴人為比佛利山莊社區住戶，自應遵守上開會議決議，故
      被上訴人請求10萬汰換水管費用亦屬有據。」「至於上訴
      人另稱被上訴人應證明已汰換水管，始可請求10萬更換水
      管費用一節，亦與94年7月9日區分所有權人大會決議內容
      不符，無從採取。何況，被上訴人已提出與訴外人伸鴻興
      業工程有限公司之承攬契約節本、該公司所出具96年5月2
      8日比佛利山莊社區供水系統改善工程竣工書以證明施作
      水管工程（見本院卷第110至121頁、第107至109頁）。上
      訴人仍要求提供施工資料、契約書全文、單據與發票等，
      自非必要，故本院無須調查此等證據。」（見原確定判決
      第4、5頁），足見原確定判決業已斟酌承攬契約節本而為
      事實之認定，並非漏未斟酌該證物。
    2.再審原告主張：卸任主委蕭淑美對「比佛利山莊管理委員
      會工程承攬契約」蓋其印章之事不知情，承攬契約未經區
      分所有權人會議決議，蕭淑美不知工程費為540萬元，卸
      任時也沒有承攬契約留給下一任主委沈淑瑩，故承攬契約
      並非真實，再審被告並未請伸鴻公司施作比佛利山莊供水
      系統改善工程。原判決未斟酌承攬契約未經區分所有權人
      之會議決議，94年與95年之會議均無提議決議承攬契約之
      事云云。查94年7月9日區分所有權人會議共同討論及決議
      ：「全部汰換總經費預估約480萬…專案專人專款負責汰
      換社區中全部自來水管路，每戶繳交10萬元，本專案的負
      責人由光宇一路一號的陳孟博先生擔任，負責預算審查執
      行、監督」等語。95年間再審被告之主委即蕭淑美代表再
      審被告與伸鴻公司簽訂「比佛利山莊管理委員會工程承攬
      契約」，並親自於該契約中加蓋其個人與再審被告之印章
      。且該承攬契約第1頁關於比佛利山莊供水系統改善工程
      ，其總價以540萬元整承包，並經載明於契約第4條，有該
      契約節本附本院該案卷第110頁可憑，該契約書並蓋有再
      審被告及主任委員蕭淑美之印文，有該契約節本附卷可憑
      。再審原告固主張該該契約之比佛利山莊管理委員會蕭淑
      美之大小章與 95年度北簡字第12350號陳報狀所蓋之大小
      章不相符，進而否認契約之真正，惟一人有多顆印章，事
      屬常態，不得因此即謂該契約書係不實。 況96年6月23日
      係於蕭淑美家中召開 96年6月23日比佛利山莊九十六年度
      區分所有權人會議，開會前96年5月16日所發送之「 96年
      度區分所有權人會議開會程序」，載明：「主席蕭淑美報
      告：山莊自來水管汰換、電力接線盒汰換、預留電信管路
      工程已完成，運轉驗收中， 總工程費540萬元(專款支付)
      。」（見再審證十二），96年6月23日開96年度區分所有
      權人會議時，主席蕭淑美報告：「社區自來水管汰換、電
      力接線盒汰換、預留電信管路工程已完成，運轉驗收中。
      」當時全體住戶對於工程已經完成及工程款為540萬元之
      事實並無任何異議（見再審證一）。本院確定判決亦詳述
      ：「至於上訴人另稱被上訴人應證明已汰換水管，始可請
      求10萬更換水管費用一節，亦與94年7月9日區分所有權人
      大會決議內容不符，無從採取。何況，被上訴人已提出與
      訴外人伸鴻興業工程有限公司之承攬契約節本、該公司所
      出具96年5月28日「 比佛利山莊社區供水系統改善工程竣
      工書」以證明施作水管工程（見本院卷第110至121頁、第
      107至109頁）。上訴人仍要求提供施工資料、契約書全文
      、單據與發票等，自非必要，故本院無須調查此等證據。
      」（見確定判決六之(五)）。是以，再審原告以94年及95年
      度區分所有權人會議紀錄並未有與伸鴻公司訂約之記載，
      該承攬契約不全，主張再審被告未與伸鴻公司訂立承攬契
      約，伸鴻公司並無施工汰換社區水管，原確定判決未予斟
      酌云云，尚非可採。
    3.再審原告指96年度區分所有權人會議紀錄記載工程款為13
      1萬元，而非承攬契約所載540萬元，不應以540萬元之金
      額要求再審原告分擔10萬元，原確定判決未予斟酌云云。
      然查比佛利山莊社區早在94年7月9日區分所有權人大會，
      即決議汰換社區水管，每戶應繳交10萬元更換水管費用，
      有會議紀錄可稽（原審卷(一)第47、48頁）。而伸鴻公司以
      總價540萬元承包該工程，亦有會議紀錄、承攬契約節本
      附卷可稽，已如前述。 依96年6月23日區分所有權人會議
      紀錄記載：「伍、財務長熊旅揚報告：95年度管理費收支
      狀況：……(三)支出部分:……(4)工程款:1,310,000元。
      (5)工地雜支及維護款:201,229元。 ……」可知96年區分
      所有權會議紀錄是記載財務長熊旅揚報告再審被告於95年
      當年度曾支出工程款131萬元，並非指汰換水管工程總價
      款僅131萬元，要屬彰彰明甚。汰換水管工程總價款540萬
      元，有承攬契約節本、 96年5月28日比佛利山莊社區供水
      系統改善工程竣工書附本院98年上易字第790號卷第110至
      121頁、第107至109頁可憑。依竣工書之工程付款明細所
      載，該工程總價款確係540萬元。更何況比佛利山莊社區
      94年7月9日區分所有權人大會，決議汰換社區水管，每戶
      另應繳交10萬元更換水管費用，並非決議按工程所支出之
      費用由住戶均攤，亦有會議紀錄可稽，再審原告上開主張
      自非可採。
    (二)再審證十95年會議紀錄：
      再審原告主張：94年區分所有權人會議紀錄:全部汰換自
      來水管總長約2.6公里，預估480萬元(原審卷原證五)。另
      依繳款通知單顯示：專案負責人陳孟博，每戶分攤10萬元
      ，請自動配合匯進專款帳戶內(原審卷被證二十七)，及再
      審證十95年會議紀錄，其中：「陸、總幹事張增喜報告」
      內容，均無提議決議關於與伸鴻公司簽署工程承攬契約書
      ，工程承攬契約係未經區分所有權人會議決議云云。惟查
      ：原確定判決認定：「據比佛利山莊社區94年7月9日區分
      所有權人大會，決議汰換社區水管，每戶另應繳交10萬元
      更換水管費用，亦有會議紀錄可稽（見原審卷(一)第48頁）
      ，上訴人為比佛利山莊社區住戶，自應遵守上開會議決議
      ，故被上訴人請求10萬汰換水管費用亦屬有據。」已就94
      年7月9日區分所有權人大會會議紀錄關於決議汰換社區水
      管一節，予以斟酌認定。96年6月23日比佛利山莊96年度
      區分所有權人會議，由蕭淑美親自擔任主席及報告：「社
      區自來水管汰換、電力接線盒汰換、預留電信管路工程已
      完成，運轉驗收中。」，有如前述，若未經區分所有權人
      會議決議之授權，蕭淑美豈敢與伸鴻公司簽約？是以，95
      年間再審被告之主委即蕭淑美代表再審被告與伸鴻公司簽
      訂「比佛利山莊管理委員會工程承攬契約」，應已獲得區
      分所有權人大會之授權。95年間，汰換社區水管之工程既
      在進行中，故95年區分所有權人會議並未對於再審被告與
      伸鴻公司之承攬契約有所討論或決議，並不違事理。再審
      原告以94年及95年度區分所有權人會議紀錄並未有與伸鴻
      公司訂約之記載，該承攬契約不全，主張再審被告未與伸
      鴻公司訂立承攬契約，伸鴻公司並無施工汰換社區水管，
      原確定判決未予斟酌云云，尚非可採。職是，再審證十95
      年會議紀錄縱予以斟酌亦不足以動搖原確定判決基礎。
    (三)再審證十三竣工圖、再審證十七建造照片二張：
      再審原告主張：「94年間聽說天府公司蓋大樓時也會處理
      比佛利山莊之問題，97年間天府公司在山頂整地準備蓋大
      樓時，因不景氣暫停進行。」提出再審證十七建造照片二
      張為證，並進而主張比弗利山莊供水系統改善竣工圖(再
      審證十三）係當年天府公司鋪設比佛利山莊水管之工程圖
      云云。經查：
    1.再審原告主張再審證十三竣工圖係當年天府公司鋪設比佛
      利山莊水管之工程圖，依84年度及95年度區分所有權人會
      議紀錄即可知之云云。惟查再審證十三竣工圖記載之日期
      為96年5月，與再審原告主張之當年天府公司鋪設比佛利
      山莊水管之工程圖，時間並不相同，且無關係。
    2.再審證十七二張照片與再審原告於前訴訟程序第一審提出
      之附五之二張工地照片（ 附於第一審卷第一宗第219頁 ）
      相同。惟查該二張工地照片係再審原告於前訴訟程序用以
      證明其所主張「86年間天府公司確有整地準備蓋大廈(附
      五)，因不景氣而暫停工程進行。」一事，核與再審原告
      於本件再審程序中所主張之時間不同，已有可議。且依二
      張工地照片所顯示之開工日期為97年2月4日，預定完工日
      期為99年2月3日，均在本件比弗利山莊供水系統改善工程
      96年間完工之後，顯與比弗利山莊供水系統改善工程無關
      。
    3.該二證物既與比弗利山莊供水系統改善工程無關，原確定
      判決因此敘明：「兩造其餘主張、陳述及所提證據，經審
      酌後，認均與本件結論無礙，不再一一論列，併予敘明」
      等語（第6頁第11行至13行），由此可證該證物不足以動
      搖原確定判決基礎，且原確定判決已予斟酌。
（五）綜上所述，關於汰換水管費用10萬元部分，再審原告所指
      均不能構成民事訴訟法第496條第1項第13款、497條所規
      定之再審事由。
四、關於管理費部分：
（一）再審被告於前訴訟程序起訴主張：再審原告為台北縣萬里
      鄉○○○道3號系爭房屋所有人，系爭房屋每月管理費為5
      000元，但再審原告積欠90年10月至97年12月管理費43萬5
      000元，請求再審原告給付。 原審認再審原告欠管理費18
      萬2500元，命再審原告給付本息。再審原告上訴後，經本
      院認定再審原告欠繳21萬7500元管理費，其中90年10月至
      92年10月（計25個月）之6萬2500元已罹於5年時效，再審
      被告僅得請求剩餘15萬2500元， 又再審原告溢繳金額為9
      萬7500元，經抵銷後，管理費債權僅餘5萬5000元，判命
      再審原告給付本息。再審原告則主張：再審原告沒有欠系
      爭房屋分文之管理費反而溢繳，確定判決漏未斟酌再審證
      二至九、十八至三四等證物，爰提起再審云云。
（二）查再審證三係再審原告之反訴狀、再審證四係本院判決，
      俱非證物。再審證二、五、六、七、九、十八、二十至三
      四等均係再審原告於再審程序中提出，且多是再審原告自
      行計算之明細表，均非本件前訴訟程序提出，前訴訟程序
      自無從斟酌，不得資為民事訴訟法第497條之再審事由。
（三）再審證八、十九固為前訴訟程序中提出（附原審卷一第57
      至68頁、232頁），惟各該證物及再審原告於再審程序中
      提出之證物均不足以動搖原確定判決基礎：
    (一)再審證十九94年1月14日給歐梓慶之明細表：
      再審原告主張：80年12月19日繳交予當年乙○○主任委員
      兼財務長之現金5000元因沒有給收據，至95年度簡上字第
      442號證人熊旅揚財務長作證時提出一批證物中於94年1月
      14日寄給歐梓慶的信函所附光宇一路26號之管理費明細表
      （再審證十九），以筆跡觀之，由前林美鳳財務長將80年
      12月19日現金5000元接著添加「繳交光宇一路26號籌備基
      金」，但依再審證七14戶未交屋者之明細表顯示戶號45號
      之光宇一路26號無須繳納籌備基金5000元，故該5000元應
      為再審原告之管理費云云。惟查： 該94年1月14日給歐梓
      慶之明細表與再審原告於前訴訟程序中提出附於本院98年
      度上易字第790號卷第64頁者（亦即原審卷(一)第149頁被證
      25附件1者）略有不同：再審證十九者，在第3行至第8行
      的日期金額之後係空白；790號卷第64頁者，在第3行至第
      8行的日期金額之後則添加諸多文字，其中第3行80年12月
      19日現金5000元之後添加「繳交光宇一路26號籌備金」等
      字。姑不論查該明細表係再審原告片面製作之文書，再審
      被告否認其真正。且再審被告於本件是請求再審原告給付
      90年10月至97年12月之管理費，再審原告於80年12月19日
      繳交之「籌備基金」並非管理費，亦與與本件管理費無關
      。原判決亦認：「兩造其餘主張、陳述及所提證據，經審
      酌後，認均與本件結論無礙，不再一一論列，併予敘明。
      」是以，再審原告以該證物為再審事由，為無理由。
    (二)再審證八97-12-5催繳54萬元存證信函：
      再審被告委託律師發該存證信函給再審原告，催繳管理費
      44萬元（另10萬元為前述汰換水管分攤費用），再審原告
      主張依該再審證八及原審卷原證七催繳管理費自89年至97
      年6月計41萬元、原審卷被證七97年10月8日催繳77萬元等
      ，故時效應自98年1月13日提起訴訟起計算為27個月，加
      再審被告利用其保管系爭房屋之門匙與車庫遙控器，擅自
      將天府公司大批家具放進系爭房屋內9個月，共36個月，
      每月1250元，共4萬5000元之管理費應由再審被告負責繳
      納云云。惟查確定判決第6頁七之(一)已就再審原告應繳之
      管理費已罹於時效部分為判斷：「被上訴人於97年11月7
      日發函催告上訴人繳納89至97年6月積欠管理費，旋於98
      年1月23日提起本件訴訟（見原審卷(一)第6至9頁、53至56
      頁），就附表Ｂ欄所示21萬7500元管理費，其中90年10月
      至92年10月（計25個月）之6萬2500元已罹於5年時效，被
      上訴人僅得請求剩餘15萬2500元。」再審原告主張時效應
      自98年1月13日提起訴訟起計算為27個月，尚有誤解。另
      再審原告所指再審被告擅自將天府公司大批放進系爭房屋
      內9個月，管理費應由再審被告負責繳納一節，因系爭房
      屋為再審原告所有，縱有被堆放家具，再審原告自可要求
      清除，惟其仍負有繳納管理費之義務，再審被告並無代為
      繳納之責。是以再審原告此部分之主張不足採信。
    (三)再審原告主張沒有欠系爭房屋分文之管理費反而溢繳，確
      定判決未予斟酌云云。惟查再審原告之房屋土地應繳管理
      費者有三：台北縣萬里鄉○○○道1號（下稱1號 ）、3號
      即系爭房屋、同鄉○○○路26號（下稱26號）。再審原告
      固主張其溢繳管理費，然溢繳金額為何，再審原告所述前
      後不一：
    1.前訴訟程序在原審歷次主張：
      (1)三間房屋溢繳796,000元（原審卷(一)第91、92頁98年3月
        25日民事答辯狀）。
      (2)1號及26號共溢繳202,500元，減系爭房屋管理費後，溢
        繳65,750元（原審卷(一)第199頁98年4月20日準備書狀一
        ）。
      (3)1號溢繳193,750元；系爭房屋溢繳355,000元；26號溢
        繳388,750元（原審卷(一)第226、227頁）。
      (4)1號溢繳367,500元；系爭房屋溢繳87,250元；26號溢繳
        203,250元（原審卷(二)第77頁辯論意旨狀）。
    2.前訴訟程序在本院歷次主張：
      (1)1號房屋溢繳28,750元；系爭房屋溢繳137,250元；26號
        房屋溢繳42,500元；共溢繳208,500元。（見上訴理由
        狀）
      (2)1號房屋溢繳110,OOO元；系爭房屋溢繳116,250元；26
        號房屋溢繳153,750元；共溢繳38萬元（見98年10月21
        日上訴理由三狀第6頁）
      (3)26號房屋溢繳153,750元；系爭房屋溢繳116,250元；共
        溢繳27萬元（見98年10月23日聲請訊問證人狀）。
    3.再審程序歷次主張：
      (1)1號房屋溢繳110,OOO元；系爭房屋溢繳130,000元；26
        號房屋溢繳153,750元；共溢繳39萬3750元（見民事再
        審狀第5頁）。
      (2)1號房屋溢繳110,OOO元；系爭房屋溢繳116,250元；26
        號房屋溢繳153,750元；共溢繳38萬元（補充再審理由
        一狀第5頁）。
      (3)1號房屋溢繳47,OOO元；系爭房屋溢繳25,750元；26號
        房屋溢繳153,750元；共溢繳226,5O0元（補充再審理由
        三狀第5頁）。
      (4)1號房屋溢繳47,OOO元；系爭房屋溢繳21,250元；26號
        房屋溢繳153,750元；共溢繳220,0O0元（補充再審理由
        四狀第6頁）。
      (5)1號房屋溢繳117,OOO元；系爭房屋溢繳120,750元；26
        號房屋溢繳153,750元；共溢繳391,5O0元（辯論意旨狀
        第2、3頁）。
      (6)1號房屋溢繳81,25O元；系爭房屋溢繳13,750元；26號
        房屋溢繳158,750元（辯論意旨二狀第3、4頁）。
      從上開再審原告對於其就三間房地所溢繳管理費而得主張
      抵銷之金額，屢屢更易其詞，差異頗大。再審原告既無法
      確定其溢繳之管理費金額，而確定判決則認定再審原告溢
      繳金額為9萬7500元，經與應付之管理費抵銷後，尚應給
      付再審被告15萬5000元，並詳予論述（見確定判決之第七
      之(一)(二)），並就再審原告主張陳益村於購屋後，因被上訴
      人要求而繳納1號房屋管理費，暨再審原告與歐梓慶之給
      付價金訴訟，依該判決認定26號房屋除2500元外，並無溢
      付管理費情事等，亦論述綦詳（見確定判決之第七之(三)）
      。
    (四)再審原告主張93年會議決議係針對土地與房屋(空屋)均無
      人使用時各繳納管理費（2,500元)之一半為1,250元，二
      者合計之管理費仍為2,500元。而83年決議係土地與房屋
      不同人時各繳納管理費二分之一即2,500元，二者合計之
      管理費仍為5,OOO元，確定判決未斟酌89年與93年係各不
      相同的決議云云。惟查本院確定判決已論斷：89年7月29
      日比佛利山莊社區區分所有權人會議決議：房屋與基地所
      有人不同時，各應繳納半數管理費（即每月2500元）。嗣
      93年7月10日區分所有權人會議決議：土地、房屋（空屋
      ）皆無人使用時，各繳納管理費之一半，房屋單獨由房屋
      所有權人使用時，由房屋所有權人繳納管理費用之全額。
      93年決議限縮89年決議之適用範圍，即房屋與基地所有人
      不同時，限於房屋為空屋情形下，由屋主與地主各繳納半
      數管理費（即每月2500元）；如房屋並非空屋，屋主仍須
      全數繳納5000元管理費等語（見判決第5、6頁六(一)(二)），
      足證本院確定判決對於該二次會議決議內容已予斟酌。再
      審原告主張依決議，其空屋只須繳納1,250元管理費，而
      指摘確定判決未了斟酌各該會議決議云云，自非可採。
    (五)再審原告主張原判決未斟酌80年12月19日再審原告曾經繳
      納「籌備基金」5,000元及有14住戶未繳「籌備基金」之
      事實一節。查再審被告是請求再審原告給付90年10月至97
      年12月之管理費，再審原告於80年12月19日繳交之「籌備
      基金」並非管理費，亦與本件無關。再審證七之14住戶未
      繳「籌備基金」明細表係再審原告片面製作之文書，再審
      被告復否認其真正，自不足以影響確定判決。
    (六)再審原告主張再審被告拒絕交付光宇大道一號2組車庫遙
      控器及系爭房屋1組房屋遙控器共計11,500元（7,000＋4,
      500），應自本件管理費扣除云云，提出再審證二一、二
      三為據。惟再審被告抗辯並無拒絕交付光宇大道一號及系
      爭房屋遙控器之情形。且該證物係再審原告於再審程序始
      提出，自不得指確定判決末予斟酌。
（四）綜上足見確定判決已就再審原告於前訴訟程序提出之證物
      均予斟酌，且再審原告所提出之前述各項證物亦不足以影
      響確定判決。。
五、依上所述，再審原告主張其發現未經斟酌之證物，及原確定
    判決漏未斟酌足影響判決之重要證物，依民事訴訟法第496
    條第1項第13款、第497條提起再審，經核均無理由，應予駁
    回。
六、再審原告具狀請求調閱國泰世華銀行館前分行專案，專款自
    94年開戶起之收支明細，暨國泰世華銀行大安分行自94年7
    月至98年12月31日止之收支明細，及命再審被告提出該二帳
    戶存摺以供查證，暨提供完整之比佛利山莊管理委員會工程
    承攬契約與付款給伸鴻公司5百40萬元發票及有關施工詳細
    之細目等，經核均無必要。再審原告其餘陳述及所提證據，
    經審酌後，均與本判決不生影響，故不一一論列，併予敘明
    。
七、據上論結，本件再審原告之訴為無理由，依民事訴訟法第78
    條，判決如主文。
中    華  民    國    99    年    7     月    13      日
                  民事第十四庭
                        審判長法  官 林金村
                              法  官 王麗莉
                              法  官 李慈惠
正本係照原本作成。
不得上訴。
中    華    民    國    99    年    7    月    13     日
                              書記官 林麗觀
附表
再審原告提出之再審證物：
再審證一:96年度區分所有權人會議紀錄影本
再審證二:83年佛利山莊社區會員大會會議紀錄影本
再審證三:98-11-16反訴狀正本
再審證四:本院98年度上易字第790號判決影本
再審證五:55戶房屋與土地屬同一人所有之明細表影本
再審證六:83年建方未交屋予5戶土地所有權人之明細表
再審證七:14戶未交屋及無權狀者之明細表影本
再審證八:97-12-5催繳54萬元影本
再審證九:97-12-8覆函影本
再審證十:95年度區分所有權人會議紀錄
再審證十一:98年住戶會員大會議事錄
再審證十二:96年度區分所有權人會議開會程序
再審證十三:竣工圖
再審證十四:地號97號圖
再審證十五:地號97謄本
再審證十六:84年住戶大會議事錄
再審證十七:建造照片二張
再審證十八:97年度收支一覽表
再審證十九:94年1月14日給歐梓慶之明細表
再審證二十:給陳益村代理信函
再審證二一:7000元2組遙空器收據
再審證二二:系爭房屋管理費明細
再審證二三:4500元1組遙控器收據
再審證二四:房屋空屋及房屋單獨由屋主使用之明細表
再審證二五:系爭房屋溢繳88,750元明細表
再審證二六:1號明細表
再審證二七:26號明細表
再審證二八:系爭房屋明細表
再審證二九:26號工場照片
再審證三十:94-7-7書函節本
再審證三一:系爭房屋淹水照片再審
再審證三二:1號管理費明細
再審證三三:26號管理費明細
再審證三四:系爭房屋管理費明細

司法院資訊處製作；財團法人民間司法改革基金會備份。
